【裁判字號】    99,裁,2666
【裁判日期】    991104
【裁判案由】    申報公職人員財產
【裁判全文】
最  高  行  政  法  院  裁  定
                                      99年度裁字第2666號
上  訴  人  法務部
代  表  人  曾勇夫
被 上訴 人  乙○○
上列當事人間申報公職人員財產事件，上訴人對於中華民國98年
2月19日臺北高等行政法院97年度簡字第441號判決，提起上訴，
本院裁定如下：
    主  文
上訴駁回。
上訴審訴訟費用由上訴人負擔。
    理  由
一、本件上訴人之代表人原為王清峰，於上訴審程序中變更為曾
    勇夫，茲據其具狀聲明承受訴訟，核無不合，先予敘明。
二、按對於適用簡易程序之裁判提起上訴或抗告，須經本院許可
    。前項許可，以訴訟事件所涉及之法律見解具有原則性者為
    限，行政訴訟法第235條定有明文。所謂法律見解具有原則
    性，係指該訴訟事件所涉及之法律問題意義重大，而有加以
    闡釋之必要而言。例如對於行政命令是否牴觸法律所為之判
    斷，或就同類事件所表示之法律見解與其他高等行政法院或
    本院所表示之見解互相牴觸，有由本院確認或統一法律上意
    見之必要情形屬之。
三、本件上訴人對於臺北高等行政法院適用簡易程序所為之判決
    ，提起上訴，略以：公職人員對本人及配偶、未成年子女之
    財產狀況，自當詳細查悉了解無訛後，據實辦理申報，尚難
    以其無法得到配偶協力查詢確認之狀況即得主張系爭申報不
    實之事實即屬過失而可予免責，此有本院92年度判字第1813
    號判決可參。又依公職人員財產申報法第12條第1項及第3項
    規定，可知「故意隱匿財產為不實之申報」與「故意申報不
    實」本屬兩種不同態樣之行政違章事實，故原審法院竟以其
    已有填載申報表，即論證其無申報不實之故意乙節，核與本
    院96年度判字第856號判決意旨有悖。本件申報日既為民國
    93年12月30日，申報人自應確實查詢其配偶於申報日當日之
    存款餘額，且應有客觀之書面資料作形式上查證（如親自核
    對明細或電話查詢），始得謂已善盡申報財產之法定義務。
    本件被上訴人之配偶於申報日在華南銀行、臺灣中小企業銀
    行、基隆市第二信用合作社等3家銀行並無存款數額，然被
    上訴人於申報前未確實查詢其配偶名下存款情形，僅以其配
    偶於93年間曾有各該存款，即率爾據以申報，如何能認定其
    於申報行為當時之主觀上有據實申報之確信。被上訴人之配
    偶顯知悉本件各該系爭存款之存在，卻怠於檢查，致生系爭
    溢報之情形，揆諸本院92年度判字第1813號判決意旨，應係
    故意申報不實，而非僅屬過失無疑。然原審法院竟認此非屬
    故意申報不實，尚有違反經驗法則及論理法則之違誤。至於
    上訴人先後就本件為3次處分，且認定之溢報存款數額各異
    ，係因各該金融機構回復資料有誤所致。況上訴人認事用法
    之行政行為，與被上訴人於申報當時主觀上有無申報不實之
    故意，本屬兩事，原審法院混為一談，實屬誤會。綜上所述
    ，原審認定本件並非故意申報不實，顯與本院判決見解齟齬
    ，其法律見解係屬原則性錯誤，容有未洽等語，為其論據。
四、經查，原判決認為關於公職人員財產申報法第11條第1項後
    段之處罰以故意為限，而所謂「故意」，係指行為人對於構
    成處罰之行為，明知並有意使其發生，或預見其發生而其發
    生並不違背其本意而言（刑法第13條第1項、第2項參照），
    此與上訴人所主張「故意申報不實」，包括「直接故意」、
    「間接故意」之情形，並無不同。是本件所爭執者，無非被
    上訴人有無「故意申報不實」之事實，此部分本屬事實審法
    院取捨證據、認定事實之職權行使事項，上訴論旨對此提出
    爭辯，難認其訴訟事件所涉及之法律見解具有原則性。是上
    訴人提起本件上訴，不合首揭規定，不應許可，其上訴為不
    合法，應予駁回。至上訴人所舉本院92年度判字第1813號、
    96年度判字第856號係認定行為人有故意申報不實之判決，
    均屬個案事實認定問題，尚難認此得比附援引，而作為處罰
    被上訴人之依據，併予敘明。
五、據上論結，本件上訴為不合法。依行政訴訟法第249條第1項
    前段、第104條、民事訴訟法第95條、第78條，裁定如主文
    。
中    華    民    國    99    年    11    月    4     日
                    最高行政法院第六庭
                        審判長法官  吳  明  鴻
                              法官  林  茂  權
                              法官  侯  東  昇
                              法官  黃  秋  鴻
                              法官  陳  國  成

以  上  正  本  證  明  與  原  本  無  異
中    華    民    國    99    年    11    月    5     日
                              書記官  王  史  民

司法院資訊處製作；財團法人民間司法改革基金會備份。
